臺灣臺南地方法院交通事件裁定　　　　100年度交聲字第424號
原處分機關　交通部公路總局嘉義區監理所臺南監理站
異　議　人
即受處分人　謝以涵
上列受處分人因違反道路交通管理處罰條例案件，對於交通部公
路總局嘉義區監理所臺南監理站民國100年6月1日所為之裁決處
分（處分案號：嘉監南字第裁74-B00000000號）聲明異議，本院
裁定如下：
    主    文
異議駁回。
    理    由
一、原處分意旨略以：異議人謝以涵所有之車牌號碼3HC-703號
    重型機車（下稱系爭機車），於民國100年4月18日17時10分
    許，經人駕駛行經高雄市○○區○○路與公園路路口處闖紅
    燈，經高雄市政府警察局岡山分局（下稱舉發機關）員警鳴
    笛示意停車後，異議人拒不配合而駕駛機車逃逸，舉發機關
    員警遂以異議人有「行經有燈光號誌管制之交岔路口闖紅燈
    者」及「違反道路交通管理處罰條例之行為，經員警制止而
    拒絕停車接受稽查而逃逸」為由予以製單舉發，嗣原處分機
    關即交通部公路總局嘉義區監理所臺南監理站以異議人違規
    事實明確，依道路交通管理處罰條例第53條第1項、第60條
    第1項、第63條第1項第1款、第3款及違反道路交通管理事件
    統一裁罰基準表之規定，裁處異議人罰鍰新臺幣（下同）1,
    800元，並記違規點數3點（闖紅燈部分），及罰鍰3,000元
    ，並記違規點數1點（拒絕停車接受稽查而逃逸部分）等語
    。
二、聲明異議意旨略以：舉發機關僅以不精確之「親眼目睹」作
    為舉發證據，舉發員警既有時間可以指揮棒及鳴吹警笛攔停
    ，可見其當時正在執行交通攔查業務，應要準備蒐證器材記
    錄違規情形，不得僅以肉眼記車牌舉發，舉發機關指摘異議
    人有上開違規，顯有舉證不足之情形。又本件實際違規人係
    戴黑色安全帽，而異議人僅有銀白色及紫色安全帽，舉發員
    警應屬誤記車號，原處分機關就此裁罰異議人，異議人實難
    甘服，爰聲明異議，請求撤銷原處分等語。
三、按汽車駕駛人，行經有燈光號誌管制之交岔路口闖紅燈者，
    處1,800元以上5,400元以下罰鍰；汽車駕駛人，駕駛汽車有
    違反本條例之行為，經交通勤務警察或依法令執行交通稽查
    任務人員制止時，不聽制止或拒絕停車接受稽查而逃逸者，
    除按各該條規定處罰外，處3,000元以上6,000元以下罰鍰；
    汽車駕駛人有第53條第1項、第60條第1項情形者，除依原條
    款處罰鍰外，分別記違規點數3點、1點，道路交通管理處罰
    條例第53條第1項、第60條第1項及第63條第1項第1款、第3
    款分別定有明文。次按交通警員掣單舉發違反道路交通管理
    處罰條例所列之違規事實，本質上為行政處分，係公務員基
    於職務上權力，依法就特定之具體事件所為具公法上效果之
    單方行政行為，基於公務員為公法上行為具有公信力之原則
    ，該行政處分當可被推定為真正，其據以依法處分之事實認
    定亦為正確無誤，本此公信原則，乃立法者賦予行政機關制
    定違反道路交通事件統一裁罰標準及處理細則，使執勤警員
    得當機處分（如該細則第23條之規定）以維護交通秩序、安
    全之行政目的。反之，若謂公務員一切行政行為均需預留證
    據以證其實，則國家行政勢必窒礙難行，據此，刑事訴訟法
    就犯罪證據有關之規定中，與屬行政秩序罰之交通違規裁罰
    本旨不合之部分，自不在準用之列，故舉發機關員警本其維
    護交通秩序、安全職責所為之舉發，自應受到合法、正確之
    推定。
四、經查：
  (一)舉發機關以異議人於上開時、地闖紅燈，經執勤員警施以攔
    停後，異議人不服取締逃逸為由，而分別予以製單舉發，原
    處分機關以異議人有上揭違規為由，裁處異議人罰鍰1,800
    元，並加記違規點數3點（闖紅燈部分），及罰鍰3,000元，
    並加記違規點數1點（不服取締部分）之事實，有原處分機
    關100年6月1日嘉監南字第裁74-B00000000號裁決書、舉發
    機關100年4月18日高市警交字第B00000000號舉發通知單等
    件在卷為證。
  (二)次查，本件舉發異議人於上開時地闖越紅燈及經員警施以攔
    停後仍不服取締逃逸之過程，業經證人即舉發員警潘榮政於
    100年6月28日本院調查庭中到庭證稱：本件是我舉發的，我
    當天是在執行交整機動勤務，我係站在橋頭區○○路與公園
    路口值勤，我站在成功路南往北車道，距離該路口30公尺的
    地方（當庭繪製相關位置圖，本院卷第33頁），當時我看到
    成功路南北向的燈號已經紅燈，該路口變成紅燈的號誌至少
    超過10秒以上，系爭機車直接闖紅燈過來，當時只有該部機
    車以時速40-50公里之速度闖紅燈通過路口，而其他機車都
    停止，我看到他過來以後，我就走到車道上，以哨音跟指揮
    棒示意違規車輛停車，當時距離該車大約5至6公尺，然後該
    機車沒有停下，直接加速往北逃逸，該機車駕駛人有戴上安
    全帽，安全帽顏色是黑色的，上衣是藍白色條紋上衣，該駕
    駛人沒有停車，我有看到該機車的車牌，我們值勤第一要務
    就是要記車牌、車號、車型及顏色，再來就是注意他的穿著
    及相關特徵，而我記下的車型、車牌及顏色都有記載在舉發
    單上，就是光陽銀色G5及車號，值勤時是白天，天氣很好，
    光線、視線很好，所以我當天清楚看到車牌就是3HC-703號
    ，廠牌、車型、顏色就是光陽銀色G5，我就用該車牌去查詢
    電腦資料，資料顯示跟我看到的車型、廠牌、顏色均相符，
    我才會開舉發單，如果車牌我看不清楚，而且如果以車牌查
    詢出來的車型、廠牌、顏色與我看到的車型、廠牌、顏色不
    符，我就不會開單舉發，我沒有誤看及誤記車牌等語綦詳（
    本院卷第27至30頁），參以本件舉發通知單內容，確實於車
    牌號碼欄位中有記明車號，亦於舉發通知單空白處中標記違
    規機車為光陽、銀色、G5，該車為一名男子騎乘穿藍白色上
    衣條紋短袖，戴安全帽黑色等字樣，有上開舉發通知單在卷
    可佐，異議人亦自承其所有之系爭機車廠牌為光陽，車色為
    銀色，車型為G5一情，核與證人即舉發員警所見之車號車型
    及顏色相符，足認證人潘榮政上開證述並非無端虛構。再者
    ，依證人潘榮政當庭所繪製之位置圖及證述可知，其稽查所
    站立之位置距離違規路口約30公尺內，且違規為日間，晴天
    ，依一般日光照射且光線充足的情況下，30公尺以內之距離
    尚在一般人視力可以清晰辨識之視距範圍內，是以，證人潘
    榮政證稱其可清楚看見系爭路口之停止線及路面中車輛駕駛
    之動向，並無悖於經驗法則及事理常情。又經異議人當庭詢
    問證人潘榮政相關執勤及舉發情形後，亦無事證顯示證人上
    開證述有何明顯瑕疵而不可採之處。況衡以證人潘榮政與異
    議人間素不相識，亦查無宿怨糾葛，應無設詞構陷異議人之
    必要，且證人潘榮政身為執法人員，熟稔刑法偽證罪之規定
    ，實無甘冒七年以下有期徒刑之刑事訴追風險，而為舉發異
    議人違反道路交通管理事件而使其僅受罰鍰4,800元及記違
    規點數等行政裁罰之理，互核上情，堪認證人潘榮政前開證
    詞信而有據。
  (三)另異議人曾以舉發機關員警可能有誤記車牌等語置辯，並要
    求函查其所提出（如下列）近似系爭機車車牌之機車車籍資
    料，經本院函查「3HC-708、3HC-783、3HC-788、3HC-103、
    3HC-108、3HC-183、3HC-188、3HG-703、3HG-708、3HG-783
    、3HG-788、3HG-103、3HG-108、3HG-183、3HG-188」共15
    組車牌號碼之車籍資料，經原處分機關以100年7月7日嘉監
    南字第1000016801號函檢附「3HC-708、3HC-783、3HC-788
    、3HC-183、3HC-188、3HG-703、3HG-183、3HG-188」車號
    之車籍資料到院（本院卷第37至46頁），及交通部公路總局
    嘉義區監理所新營監理站以100年7月12日嘉監營字第100000
    3205號函檢附「3HG-783」車號之車籍資料（本院卷第47、4
    8頁）到院；又交通部公路總局嘉義區監理所麻豆監理站以
    100年7月12日嘉監麻字第1000008542號函檢附「3HC-103、
    3HC-108、3HG-708、3HG-788、3HG-103、3HG-108」車號之
    車籍資料在卷可考（本院卷第49至57頁）。查上開車號之機
    車，車廠、車色、車型多不相符，僅有一部機車（車號3HC-
    103號）之出廠車廠係光陽，車色為銀色，然車型是否為G5
    ，車籍資料並無法清楚辨認，且縱屬同一車款，因異議人之
    違規情事既經舉發員警潘榮政證述無瑕疵如前，亦無其他證
    據足資證明潘榮政有誤記系爭機車車號之情事，實無法遽認
    潘榮政有誤記車號之情形。此外，縱異議人所辯稱其所有之
    安全帽僅有藍紫色及銀白色，而無黑色安全帽等語屬實，亦
    無法證明本件違規當時，異議人無戴他人（如家人、朋友）
    所有之黑色安全帽騎乘系爭機車之可能，亦無法以此證明員
    警潘榮政有誤記車號之情形，是以，異議人此等所辯，仍無
    法為其有利之認定。
  (四)又異議人固指摘舉發員警有時間得以指揮棒及鳴吹警笛攔停
    ，卻無法提出任何影像證據云云，惟本件證人潘榮政違規當
    時係執行機動交整勤務，業據其證述在卷，本即有隨時使用
    指揮棒及警笛之情形，惟現行法令並無要求員警於執行交整
    勤務時必須隨時保持錄影採證之措施，異議人就此指摘本件
    舉發違法，於法未合。
  (五)綜上所述，異議人於上揭時、地有「行經有燈光號誌管制之
    交岔路口闖紅燈」及「不服稽查取締逃逸」之違規行為，經
    本院認定說明如上，則原處分機關就此違規行為裁罰異議人
    罰鍰1,800元，加記違規點數3點部分，以及罰鍰3,000元，
    加記違規點數1點部分，經核於法尚無違誤，異議人異議並
    無理由，應予駁回。
五、據上論斷，應依道路交通管理處罰條例第87條第2項、道路
    交通事件處理辦法第18條，裁定如主文。
中    華    民    國   100    年    12    月    13    日
                        交通法庭  法  官  黃聖涵
以上正本證明與原本無異。
如不服本裁定，應於收受送達後5日內向本院提出抗告狀。（應
附繕本）
                                  書記官  吳揆滿
中    華    民    國   100    年    12    月    13    日